【裁判字號】    89,自,58
【裁判日期】    890605
【裁判案由】    違反動產擔保交易法
【裁判全文】
臺灣臺中地方法院刑事判決                          八八十九年度自字第五八號
    自  訴  人  甲○○○有限公司
    代  表  人  丙○○
    自訴代理人  丁○○
    被      告  乙○○
右列被告因違反動產擔保交易法案件，經自訴人提起自訴，本院判決如左：
    主  文
乙○○無罪。
    理  由
一、自訴意旨略以：乙○○於民國八十七年十月三日向自訴人聲稱有償還能力分期付
    款購買山葉牌車牌ＯＢＣ—二四八號機車一輛，約定車價新台幣（下同）五萬八
    千六百八十元整，共分九期，應於每月十五日攤付六千五百二十元，標的物存放
    地點為被告之住居所地，而依雙方約定被告應於八十八年一月十五日繳交第三期
    款，詎料被告屆期未繳，經自訴人以電話及存證信函催其繳款，被告均置之不理
    ，之後自訴人派員至被告住居所察看，得知被告已搬遷他處，機車不知去向，因
    認被告乙○○涉有動產擔保交易法第三十八條之犯行。
二、按犯罪事實，應依證據認定之，無證據不能推定其犯罪事實，又不能證明被告犯
    罪者，應諭知無罪之判決，刑事訴訟法第一百五十四條、第三百零一條第一項分
    別定有明文。且按動產擔保交易之債務人，意圖不法之利益，將標的物遷移、出
    賣、出質、移轉、抵押或為其他處分，致生損害於債權人者，處三年以下有期徒
    刑、拘役或科或併科一萬二千元以下之罰金，動產擔保交易法第三十八條定有明
    文。意即構成本條之罪者，除動產擔保交易之債務人主觀上有意圖不法利益外，
    客觀上尚須有將動產擔保標的物遷移、出賣、出質、移轉、抵押或為其他處分，
    致生損害於債權人之事實始足當之。
三、本件自訴人認被告乙○○涉有上開犯行，無非以被告與之訂定動產擔保交易，以
    分期付款附條件買賣方式購買重型機車一輛，嗣被告於第三期（八十八年一月十
    五日）後，即拒絕繳款，經派員至被告住居處察看，既未遇被告又不見上開機車
    放置該處等情為其論據。訊據被告乙○○，對於右開時間、地點以附條件買賣方
    式購買上開機車固不否認，惟堅決否認有自訴人所指犯行，辯稱：其於第三期款
    遲延繳納後，因自訴人所交付繳付期款之劃撥單遺失，即至自訴人簽約時之公司
    營業所，方悉自訴人業已遷移，又無自訴人電話，無從聯絡等語置辯。經查：
(一)兩造訂立附條件買賣契約書時，於第五條固明文約定標的物存放處所為被告住居
    所，但未書明自訴人電話，遍查契約全文，對於被告住居所定義未予明文限定係
    「簽約時」之住居所，復為被告否認簽約時二造曾口頭約定標的物存放處所為自
    訴人「簽約時」之住居所，雖被告遲延第三期期款時，自訴人公司營業所業已遷
    移，因被告未付期款，曾派員至被告當時居所地即台中市○區○○○街二五號四
    樓之八號察看，透過電話對講機與被告聯繫，催討期款，為兩造所不爭執，自訴
    人雖指稱曾告知被告，如「簽約時」住居所遷移應通知自訴人，為被告所否認，
    自訴人又未能提出任何證據證明曾告知被告如遷移「簽約時」之住居所，應通知
    自訴人，亦未主動告知營業所業已遷移，應認二造間並未約定標的物存放處所為
    「簽約時」被告之住居所，亦未告知自訴人營業所業已遷移及如何聯絡自訴人之
    方式。
(二)被告逾期未納第三期期款後，因遺失自訴人交付之劃撥單，曾親至自訴人簽約時
    之營業所即台中市○○路○段四四八之六號處，適因自訴人營業所於八十八年一
    、二月間遷移，未能尋獲，又無電話、劃撥單，致未能繳款，尚難逕認被告有何
    意圖不法利益。且機車為機動車輛，自不可能完全停滯不動，依據債務人之使用
    需要，停放地點隨時更動，方符合車輛使用價值，復未約定存放處所為「簽約時
    」之住居所，被告因工作需要將機車隨其居所更動，並未借予他人使用，自無違
    反二造間附條件買賣契約所約定「標的物存放處所為被告住居所」，客觀上自不
    生將動產擔保標的物遷移、出賣、出質、移轉、抵押或為其他處分情事。此外自
    訴人除指訴被告遷移標的物情節外，並無舉證證明被告猶有其他出賣、出質、抵
    押、移轉或其他處分等行徑，復查亦無其他積極事證足認被告有自訴意旨所指之
    犯行，因不能證明被告犯罪，自應為無罪之諭知。
據上論斷，應依刑事訴訟法第三百四十三條、第三百零一條第一項，判決如主文。
中      華      民      國      八十九      年      六    月      五    日
                                    臺灣臺中地方法院刑事第四庭
                                        法  官  陳  學  德
右正本證明與原本無異。
如不服本判決，應於判決送達後十日內向本院提出上訴狀，上訴於臺灣高等法院臺中
分院( 須附繕本 )。
                                        書記官
中      華      民      國      八十九      年      六    月      七    日


司法院資訊處製作；財團法人民間司法改革基金會備份。
